臺灣高等法院高雄分院刑事判決　　　　100年度上訴字第719號
上　訴　人　臺灣高雄地方法院檢察署檢察官
被　　　告　吳漢忠
被　　　告　蕭偉良
上列上訴人因被告等妨害公務等案件，不服臺灣高雄地方法院10
0 年度訴字第62號中華民國100 年4 月6 日第一審判決（起訴案
號：臺灣高雄地方法院檢察署99年度偵字第10684 號），提起上
訴，本院判決如下：
    主  文
原判決撤銷。
吳漢忠、蕭偉良共同隱匿公務員職務上委託第三人掌管之物品，
吳漢忠處有期徒刑參月，如易科罰金以新臺幣壹仟元折算壹日；
蕭偉良累犯，處有期徒刑參月，如易科罰金以新臺幣壹仟元折算
壹日。
    事  實
一、蕭偉良於民國92年間，因偽造文書案件，經本院以94年上訴
    字第400 號判處有期徒刑6 月確定，並於94年8 月29日執行
    完畢。緣吳漢忠、蕭偉良2 人前係濃厚家企業股份有限公司
    （下稱濃厚家公司）之職員，2 人於97年5 月間離職時，因
    濃厚家公司積欠其2 人之薪資債務，遂向原法院聲請強制執
    行，並於97年10月24日指封濃厚家公司置放於高雄市前鎮區
    ○○○○路35號之電腦主機2 臺（使用技嘉、華碩主機板各
    1 臺）、19吋黑色電腦液晶螢幕2 臺（ACER AL-1914或優派
    VG910S牌各1 臺）及其他事務機等，並由原法院加以查封後
    ，交由吳漢忠保管於高雄縣鳳山市○○街32號14樓住處內，
    吳漢忠、蕭偉良2 人明知前開電腦主機、液晶螢幕是經原法
    院民事執行處公務員委託其掌管之物品，不得有損壞、除去
    或隱匿之行為，竟仍共同基於意圖不法所有之犯意聯絡，於
    該保管期間內，將上開電腦主機調換為老舊之款式電腦主機
    2 臺（主機外身分別印有CUTE字樣、及AMDduron字樣）；液
    晶螢幕調換為15吋之米白色VIEWSONIC 牌及米黃色GVISION
    牌各1 臺，而將上開查封之濃厚家公司所有電腦主機、液晶
    螢幕侵占入己，足生損害於濃厚家公司，嗣於99年3 月17日
    ，經原法院將上開查封之物品點交還予濃厚家公司收受時，
    始發覺上情。
二、案經濃厚家公司代表人胡陳秀葉訴由臺灣高雄地方法院檢察
    署檢察官偵查起訴。
    理  由
甲、程序方面：
一、被告以外之人於偵查中向檢察官所為陳述，除顯有不可信之
    情況者外，得為證據，刑事訴訟法第159 條之1 第2 項定有
    明文。偵查中對被告以外之人（包括證人、鑑定人、告訴人
    、被害人及共同被告等）所為之偵查筆錄，或被告以外之人
    向檢察官所提之書面陳述，性質上均屬傳聞證據。惟現階段
    刑事訴訟法規定檢察官代表國家偵查犯罪、實施公訴，依法
    其有訊問被告、證人及鑑定人之權，證人、鑑定人且須具結
    ，而實務運作時，檢察官偵查中向被告以外之人所取得之陳
    述，原則上均能遵守法律規定，不致違法取供，其可信度極
    高，職是，被告以外之人前於偵查中已具結而為證述，除反
    對該項供述得具有證據能力之一方，已釋明「顯有不可信之
    情況」之理由外，不宜以該證人未能於審判中接受他造之反
    對詰問為由，即遽指該證人於偵查中之陳述不具證據能力。
    查本件證人周柏輝於檢察官偵查中所為之陳述，既依法具結
    ，並無證據顯示檢察官在偵查時有不法取供之情形，亦查無
    證據顯示有顯不可信之情況，故依上開說明，其於偵查中之
    證述，對被告吳漢忠、蕭偉良而言，均具有證據能力。
二、被告以外之人於審判外之陳述，雖不符刑事訴訟法第159 條
    之1 至之4 之規定，然經當事人於審判程序同意作為證據，
    法院審酌該書面陳述作成時之情況，認為適當者，亦得為證
    據；當事人於法院調查證據時，知有刑事訴訟法第159 條第
    1 項不得為證據之情形，而未於言詞辯論終結前聲明異議者
    ，視為有前項之同意，刑事訴訟法第159 條之5 第1 、2 項
    分別定有明文。本判決認定事實所引用之其他證據資料，檢
    察官及被告吳漢忠及被告蕭偉良未於本院言詞辯論終結前聲
    明異議，且審酌無違法不當或證明力明顯過低之瑕疵，認為
    以之作為證據為適當，均得作為證據。
乙、實體方面：
一、訊據被告吳漢忠、蕭偉良2 人，均矢口否認有前揭犯行，被
    告吳漢忠辯稱：上開物品查封後都放在我那裡保管，法院發
    回給債務人時，書記官及警察都來我家點交，確實把查封之
    物交給他們，查封物拿回去後，是否債務人有動過手腳，不
    得而知，查封時公司（指濃厚家公司）已經沒營運，很多東
    西都已搬走，縱將該查封物品拍賣，也無法支付公司積欠我
    們之薪水云云；另被告蕭偉良辯稱：當初去濃厚家公司查封
    時，僅剩查封之該2 部電腦，電腦從查封到被領回，我都沒
    再看到，至電腦後面有寫我家電話號碼之事，我並不知道，
    但我在濃厚家公司上班時，有使用電腦後所載之2 支電話號
    碼云云。惟查：
(一)、被告吳漢忠、蕭偉良2 人於97年10月24日，以債權人名義聲
    請查封濃厚家公司財產，原法院以97年執字第98032 號執行
    查封濃厚家公司之電腦主機及電腦液晶螢幕各2 臺等物，嗣
    因被告2 人未依規定拍賣該查封物，經原法院撤銷該查封，
    並命被告吳漢忠、蕭偉良2 人交還上開查封物品予濃厚家公
    司公司等情，業經被告吳漢忠、蕭偉良2 人於本院所供承（
    見本院卷第44至48頁），並有97年10月24之查封筆錄、臺灣
    高雄地方法院查封物品清單、臺灣高雄地方法99年2 月8 日
    雄院高97司執丞字98032 號執行命令，99年3 月17日之執行
    筆錄各1 份附於偵查卷第21、23、30至34頁足稽。則被告2
    人查封濃厚家公司之電腦主機及電腦液晶螢幕各2 臺，嗣未
    經拍賣由原法院命點交還給濃厚家公司之事實，應可確定。
(二)、玆所應審究者，厥為被告2 人是否將法院命保管所查封濃厚
    家公司之電腦主機及電腦液晶螢幕各2 臺，以原物交還濃厚
    家公司？抑或是將該電腦主機及電腦液晶螢幕各2 臺予以調
    換？茲說明如下：
１、臺灣高雄地方法院於97年10月24日，前往查封濃厚家公司之
    電腦主機及電腦液晶螢幕各2 臺等物時，原法院執行人員所
    填載之查封清單，僅記載查封電腦主機及電腦液晶螢幕之數
    量各2 ，並未填載所查封之電腦主機及電腦液晶螢幕之規格
    、品質，以致無法分辨該查封物品之規格及品質等情，有該
    查封清單附於偵查卷23頁足憑，因此，該查封清單並無法了
    解原法院所查封濃厚家公司之電腦主機及電腦液晶螢幕各2
    臺係屬於何品牌。惟原法院於99年3 月17日會同警方，前往
    債權人即被告吳漢忠位於高雄縣（改制前）鳳山市○○路32
    號14樓執行點交查封之電腦主機及電腦液晶螢幕返還給濃厚
    家公司之代表人胡陳秀葉後，胡陳秀葉即時發現該電腦主機
    及電腦液晶螢幕各2 臺，並非濃厚家公司原被查封之物，隨
    即打電話向原執行法院執行處陳述等情，業據證人胡陳秀葉
    於本院證述明確（見本院卷第43頁），證人即原審執行點交
    書記官廖美玲於本院審理時證稱：「在現場（指點交現場）
    無異議，等我出差回來辦公室，我不記得是當天或隔天有接
    到告訴人的電話，他說電腦、螢幕不一樣，我問她為何不當
    場提出異議，她說不知道原來的東西是什麼（指品牌）。」
    （見本院卷第114 頁），然核對胡陳秀葉所提出其使用之00
    00000000號行動電話之通話明細清單所載，自99年3 月17日
    上午10時5 分22秒起，該電話與原法院執行命令內所載聯絡
    方式「（07）0000000 」之電話有通聯紀錄，迄當日下午14
    時50分5 秒止，共有14次之通聯記錄，此有原法院該執行命
    令（附於偵查卷第21頁）及中華電信股份有限公司通話明細
    清單（附於本院卷第15頁）足資比對，足見證人胡陳秀葉指
    稱99年3 月17日點交後發現有異，即與原法院執行人員聯絡
    一節，應屬可信。
２、經原法院勘驗胡陳秀葉所提出原法院點交給濃厚家公司之電
    腦主機及電腦液晶螢幕各2 臺，其勘驗經過及結果：「1.先
    行勘驗廠牌為15吋VIEWSONIC 電腦螢幕壹臺，經拍攝電腦螢
    幕正面及背面，經勘驗結果螢幕背後貼有封條，外觀成米白
    色。2.再行勘驗廠牌為GVISION 廠牌電腦液晶螢幕壹臺，經
    拍攝電腦螢幕正面及背面，經勘驗結果背後並無法院的封條
    ，外觀為米黃色。3.再行勘驗電腦主機測邊印有（ICUTE ）
    字樣，經拍攝正面、左右側面及背面，經勘驗結果並無張貼
    法院的封條，主機背面有用奇異筆書寫D112的字樣。4.再行
    勘驗電腦主機正面印有（AMDDuron），經拍攝主機的正面左
    、右側面及背面，主機右側面貼有本院封條，勘驗結果主機
    背面貼有保證書，保證書的上方用奇異筆寫有0000000000的
    電話號碼，下方0000000 電話號碼。保證書上有以紅色印刷
    字體寫有僑品電腦量販店。」有原審勘驗筆錄及該電腦主機
    及電腦液晶螢幕之照片23張附於原審卷第45至60頁足稽。被
    告吳漢忠於原法院勘驗時當場雖表示無法確認上開電腦及液
    晶螢幕是否其所交還之物云云；被告蕭偉良雖當場供承奇異
    筆寫有0000000000及0000000 之電話號碼，為其家所使用之
    電話，惟不知何人所寫云云。然本院依據其中一臺電腦內所
    貼之維修單所載地址傳訊證人羅吉富到庭證稱：0000000000
    是客戶的電話。是我寫的，約95年維修（指寫該電話號碼之
    電腦）；另一臺亦有維修紀錄，是97年3 月3 日在我那裡保
    養過，這電腦462 的板子（指主機板）至少已停產5 、6 年
    的東西，這電腦應該是7 、8 年前買的電腦等語（見本院卷
    第118 頁）。依證人羅吉富上開證述，其中一臺電腦上以奇
    異筆所寫0000000000及0000000 之電話號碼係客戶維修時所
    留下之電話號碼，而被告蕭偉良於本院審理時亦供承在濃厚
    家公司上班時使用上開2 支電話（見本院卷第45頁），顯然
    以奇異筆寫有上開2 支電話號碼之電腦，應係蕭偉良於95年
    間持往羅吉富處維修之電腦，而觀之蕭偉良係於97年3 月13
    日始進入濃厚家公司服務，此有被告蕭偉良之辭職書、97年
    3 月13日之人事資料卡分別附於偵查卷第64頁、本院卷第12
    1 頁足稽，則該電腦於95年維修時，被告蕭偉良尚未進入濃
    厚家公司工作，顯然該以奇異筆書寫被告蕭偉良上開住家電
    話之電腦，應係被告蕭偉良所送修，而為被告蕭偉良所有，
    並非濃厚家公司被查封之電腦，應可確信。至另一臺電腦係
    於97年3 月3 日送至羅吉富處保養，其維修時間，係在被告
    蕭偉良97年3 月13日，及被告吳漢忠於97年3 月19進入濃厚
    家公司工作之前，此有被告2 人之辭職書附於偵查卷第63、
    84頁足憑，而依證人羅吉富上開證述該臺電腦是在7 、8 年
    前所買推算，該臺電腦最遲應係於93年間（100 年減7 ）所
    購買，核與濃厚家公司之電腦係於94、95年間購買，並不相
    符，此有濃厚家公司購買電腦之客戶消費明細表附於偵查卷
    第53至57頁足資比對；另證人周柏輝於偵查中證稱：「我於
    95年10月進入該公司工作，於97年6 月22日離職，我負責維
    護電腦及裝設停車場監視器」、「（當庭的2 臺主機是否濃
    厚家公司所使用的？）印象中沒這種型式的，是否我離職後
    再換，我就不清楚」（見偵查卷第27、28頁），而被告蕭偉
    良、吳漢忠2 人分別於上開時間進入濃厚家公司工作，並依
    序分別於同年5 月25日、5 月13日辭職離開濃厚家公司，亦
    有其2 人之辭職書足考，被告蕭偉良、吳漢忠2 人任職於濃
    厚家公司期間，依當時負責濃厚家公司電腦維護之周柏輝所
    述，濃厚家公司並無該型式之電腦，而該臺電腦係93年間生
    產之舊電腦，如上所述，以電腦科技進步神速，每年均不斷
    更新，此為眾所週知之事實，衡情濃厚家公司不可能於周柏
    輝離職後，再回頭去購買該93年間生產之舊電腦，顯然該臺
    97年3 月3 日送修之電腦，非濃厚家公司所有之電腦，亦可
    確定。
３、又證人周柏輝於偵查中證稱：「（你還記得濃厚家公司電腦
    螢幕尺吋，顏色嗎？）都是17、19吋液晶螢幕。」（見偵查
    卷第27頁），而濃厚家公司94、95年所購買之液晶螢幕，均
    係19吋之液晶螢幕，有濃厚家公司購買液晶螢幕之客戶消費
    明細表附於偵查卷第53至57頁足稽，然原法院於99年3 月17
    日從被告吳漢忠處點交交還給濃厚家公司之電腦螢幕2 臺，
    均為15吋，業經原法院勘驗屬實，則證人周柏輝尚任職於濃
    厚家公司時，濃厚家公司已使用17、19吋之液晶螢幕，並無
    使用15吋之液晶螢幕，自不可能於被告2 人離職後，再行購
    買較小之15吋液晶螢幕，此亦足證該原審法院點交給濃厚家
    公司之15吋液晶螢幕，並非原濃厚家公司被法院查封之物甚
    明。
４、濃厚家公司原被查封之電腦主機2 臺，係使用技嘉、華碩主
    機板各1 臺，19吋黑色電腦液晶螢幕2 臺，係ACER AL-1914
    、優派VG910S牌各1 臺等情，業據告訴人即濃厚家公司代表
    人胡陳秀葉於本院陳述明確，並有購買上開電腦、螢幕之消
    費明細表2 份附於本院卷第157 、158 頁足稽。
５、按原法院係依據債權人即被告吳漢忠、蕭偉良2 人之聲請，
    於97年10月24日查封債務人濃厚家公司之電腦主機、螢幕等
    物，因於原法院查封書記官之懈怠，並未確實填載該查封物
    品之品質、規格，以至原法院撤銷該查封，並於99年3 月17
    日至被告吳漢忠住處將上開電腦主機、螢幕點交還濃厚家公
    司時，雙方對該上開電腦主機及螢幕是否為原查封之物有所
    爭議。惟濃厚家公司自原法院所收受之電腦主機及液晶螢幕
    ，其中一臺電腦，尚留有維修時所留客戶使用之行動電話及
    家中之電話號碼，而該電話係被告蕭偉良所使用，而另一臺
    電腦亦屬93年間之舊式電腦；另2 臺液晶螢幕亦非被告2 人
    任職於濃厚家公司時所使用之19吋液晶螢幕，而是尺寸較小
    之15吋液晶螢幕，如上所述，由此跡象顯示，濃厚家公司原
    被法院查封之使用技嘉、華碩主機板之電腦各1 臺，及19吋
    黑色電腦液晶螢幕2 臺（ACER AL-1914、優派VG910S牌各1
    臺），應係於查封期間，遭調換成如原審法院勘驗上開內容
    之載之電腦及電腦液晶螢幕各2 臺，應可確定。被告吳漢忠
    、蕭偉良2 人均否認該電腦及電腦液晶螢幕有被調換云云，
    均無足採。
(三)、本件查封濃厚家公司之電腦及液晶螢幕各2 臺，係由債權人
    即被告吳漢忠、蕭偉良2 人所聲請，而該查封物係交由被告
    吳漢忠保管，然原法院撤銷被告2 人對上開物品查封，於點
    交還給濃厚家公司後，竟有如原審勘驗筆錄所示記載被告蕭
    偉良使用之行動電話及住家之電話號碼之電腦，然第三人不
    可能無端在該電腦上寫上被告蕭偉良家所使用之電話，足見
    該臺電腦係被告蕭偉良所調換，惟被告蕭偉良調換該臺電腦
    ，應係徵得被告吳漢忠之同意及協助（因該臺電腦由被告吳
    漢忠保管），始可為之，至另一臺電腦及另2 臺電腦液晶螢
    幕，亦係被調換過，如上所述，顯然亦係於原法院查封，交
    由被告吳漢忠保管期間，由吳漢忠、蕭偉良2 人予以調換，
    足證被告吳漢忠、蕭偉良2 人對該查封物予以隱匿，並予侵
    占入已之行為，應有共同之犯意及行為之分擔。
二、核被告吳漢忠、蕭偉良2 人所為，均係犯刑法第138 條隱匿
    公務員委託掌管物品罪、同法第335 條第1 項之侵占罪。被
    告2 人就上開犯行，有犯意聯絡及行為分擔，均為共同正犯
    。被告2 人以一行為而觸犯上開2 罪名，為想像競合犯，應
    從一重之隱匿公務員委託掌管物品罪處斷。被告蕭偉良於92
    年間，因偽造文書案件，經本院以94年上訴字第400 號判處
    有期徒刑6 月確定，並於94年8 月29日執行完畢，有臺灣高
    雄地方法院檢察署刑案資料查註紀錄表可稽，5 年以內故意
    再犯有期徒刑以上之本罪，為累犯，依法加重其刑。
三、原審以不能證明被告吳漢忠、蕭偉良2 人犯罪，諭知被告吳
    漢忠、蕭偉良2 人無罪之判決，尚有未洽。檢察官上訴意旨
    指摘原判決諭知被告2 人無罪不當，為有理由，自應由本院
    予以撤銷改判。審酌被告2 人查封濃厚家公司電腦等物，未
    能受償，始調換該電腦及液螢幕，及被告蕭偉良為累犯，被
    告吳漢忠尚無不良前科紀錄等一切情狀，分別諭知如主文所
    示之刑，並均諭知如易科罰金之折算標準。
據上論結，應依刑事訴訟法第369 條第1 項前段、第364 條、第
299 條第1 項前段，刑法第28條、第138 條、第335 條第1 項、
第55條、第47條第1 項、第41條前段、刑法施行法第1 條之1 第
1 項，判決如主文。
本案經檢察官呂建昌到庭執行職務。
中    華    民    國   100    年    8     月    31    日
                    刑事第六庭  審判長法  官  王憲義
                                      法  官  邱永貴
                                      法  官  簡志瑩
以上正本證明與原本無異。
如不服本判決應於收受本判決後10日內向本院提出上訴書狀，其
未敘述上訴理由者，並得於提起上訴後10日內向本院補提理由書
狀（均須按他造當事人之人數附繕本）「切勿逕送上級法院」。
中    華    民    國   100    年    8     月    31    日
                                      書記官  張文斌
附錄本件判決論罪科刑法條：
中華民國刑法第138條
（妨害職務上掌管之文書物品罪）
毀棄、損壞或隱匿公務員職務上掌管或委託第三人掌管之文書、
圖畫、物品，或致令不堪用者，處 5 年以下有期徒刑。
中華民國刑法第335條第1項
（普通侵占罪）
意圖為自己或第三人不法之所有，而侵占自己持有他人之物者，
處 5 年以下有期徒刑、拘役或科或併科 1 千元以下罰金。